臺灣高等法院臺中分院刑事判決　　　　96年度上訴字第1952號
上　訴　人
即　被　告　甲○○
　　　　　　　　　　(現羈押於臺灣南投看守所)
上列上訴人因毒品危害防制條例案件，不服南投地方法院96年度
訴字第520號，中華民國96年6月20日第一審判決（起訴案號：南
投地方法院檢察署96年毒偵字第518號），提起上訴，本院判決
如下：
    主  文
原判決撤銷。
甲○○施用第一級毒品，累犯，處有期徒刑壹年陸月，減為有期
徒刑玖月；又施用第二級毒品，累犯，處有期徒刑壹年，減為有
期徒刑陸月，扣案甲基安非他命壹包除包裝袋外（淨重零點零玖
參柒公克)，及吸食器貳支內殘留甲基安非他命，均沒收銷毀之
，甲基安非他命包裝袋壹個及吸食器貳支均沒收。主刑部分應執
行有期徒刑壹年貳月。
    事  實
一、甲○○因民國（下同）89年間之施用毒品犯行，經臺灣臺中
    地方法院以89年度毒聲字第2942號裁定強制戒治，於90年5
    月6日執行完畢；另因違反毒品危害防制條例之施用第一級
    毒品及第二級毒品犯行，經本院以89年度上訴字第1680 號
    判決，分別判處有期徒刑1年6月、7月確定，又犯傷害、毀
    損犯行，經原審法院以89年度易字第113號判決，分別判處
    有期徒刑3月、3月確定，復因竊盜、違反槍砲彈藥刀械管制
    條例案件，經本院以89年度上易字第2643號判決，判處有期
    徒刑1年、3月確定，上開罪刑均由本院以90年度聲字第636
    號裁定應執行刑為有期徒刑3年5月，並於90年1月19日入監
    執行，嗣經假釋，復又因案撤銷假釋，執行殘刑有期徒刑1
    年4月24日；再於92年間犯施用第二級毒品行為，經臺灣彰
    化地方法院92年度易字第1056號判決判處有期徒刑9月確定
    ，同年間又犯贓物罪，經臺灣彰化地方法院92年度易字第
    1308號判決判處有期徒刑5月確定，同年間再因竊盜案件，
    由臺灣彰化地方法院以92年度易字第1203號判決判處有期徒
    刑8月確定，前揭3罪刑並由臺灣彰化地方法院以93年度聲字
    第1375號裁定應執行刑為有期徒刑1年9月，併與前開撤銷假
    釋之殘刑接續執行，於96年1月27日執行完畢。詎其仍未戒
    除用毒慣行，復基於施用第一級毒品海洛因之犯意，於96年
    3月28日晚上8時許，在南投縣南投市○○路與成功三路之交
    岔路口路邊所停放之車號RH─3909號自用小客車上，以將海
    洛因摻入香煙內點燃吸食之方式，施用海洛因1次；另基於
    施用第二級毒品甲基安非他命之犯意，在同日晚上8時30分
    許，亦在上開地點之同一自用小客車內，以將甲基安非他命
    置於吸食器內燒烤吸食之方式，施用甲基安非他命1次。經
    警於96年3月29日上午9時30分許，在南投縣南投市○○路○
    段452號前查獲，在其所駕駛之上開自用小客車內扣得甲基
    安非他命1包（驗後淨重0.0937公克），與內殘留甲基安非
    他命之吸食器2支等物。
二、案經南投縣政府警察局南投分局移送臺灣南投地方法院檢察
    署檢察官偵查起訴及移送併辦。
    理  由
一、上開事實，業據上訴人即被告甲○○於警、偵詢並原審、本
    院審理時供承不諱，且經警採集其尿液送詮昕科技股份有限
    公司鑑驗結果，呈施用海洛因後之嗎啡陽性反應與施用甲基
    安非他命後之甲基安非他命陽性反應，此有該公司之濫用藥
    物尿液檢驗報告1份在卷（見偵查卷第10頁），並有白色晶
    體1包及吸食器2支等扣案。上開白色晶體係甲基安非他命，
    吸食器2支均附著有殘留甲基安非他命，亦經原審法院送請
    行政院衛生署草屯療養院鑑定屬實，有卷附該院之鑑定書可
    證（見原審卷第41、42頁）。被告自白施用海洛因及甲基安
    非他命與事實相符，可以採信。本案事證已明，被告犯行堪
    予認定。被告前於89年間因施用毒品案件，經臺灣臺中地方
    法院以89年度毒聲字第2942號裁定強制戒治，於90年5月6日
    執行完畢後5年內之92年間又有施用第二級毒品行為，經法
    院判處有期徒刑9月確定，並執行完畢，有臺灣高等法院被
    告前案紀錄表在卷可考。被告前經強制戒治執行完畢後至本
    案施用毒品犯行，雖已逾5年，然其既於強制戒治執行完畢
    後5年內之92年間仍有施用毒品行為，經判處罪刑並執行完
    畢，即無再予觀察勒戒之必要，得逕由公訴人予以起訴（最
    高法院95年台非字第59號判決、95年台上字第1071號判決及
    同院95年第7次刑事庭會議決議參照），應依法論處罪刑。
二、核被告所為，係犯毒品危害防制條例第10條第1項、第2項之
    施用第一級毒品與施用第二級毒品之罪。被告持有海洛因、
    甲基安非他命之低度行為，為其施用海洛因、甲基安非他命
    等之高度行為所吸收，不另論罪。被告所犯上開2罪，犯意
    各別，行為互殊，犯罪構成要件不同，應予分論併罰。被告
    前因違反毒品危害防制條例之施用第一級毒品及第二級毒品
    犯行，經本院以89年度上訴字第1680號判決，分別判處有期
    徒刑1年6月、7月確定，又犯傷害、毀損犯行，經南投地方
    法院以89年度易字第113號判決，分別判處有期徒刑3月、3
    月確定，復因竊盜、違反槍砲彈藥刀械管制條例案件，經本
    院89年度上易字第2643號判決，判處有期徒刑1年、3月確定
    ，上開罪刑均由本院以90年度聲字第636號裁定應執行刑為
    有期徒刑3年5月，並於90年1月19入監執行，嗣經假釋，復
    又因案撤銷假釋，執行殘刑有期徒刑1年4月24日；再於92
    年間犯施用第二級毒品行為，經臺灣彰化地方法院92年度易
    字第1056號判決判處有期徒刑9月確定，同年間又犯贓物罪
    ，經臺灣彰化地方法院92年度易字第1308號判決判處有期徒
    刑5月確定，同年間再因竊盜案件，由臺灣彰化地方法院以
    92年度易字第1203號判決判處有期徒刑8月確定，前揭3罪刑
    又由臺灣彰化地方法院以93年度聲字第1375號裁定應執行刑
    為有期徒刑1年9月，併與前開假釋撤銷之殘刑接續執行，於
    96年1月27日執行完畢，此有臺灣高等法院被告前案紀錄表
    可按，其於5年以內故意再犯本件有期徒刑以上之罪，均為
    累犯，均依刑法第47條第1項規定加重其刑。
三、原審認被告罪證明確，予以論罪科刑，固非無見。然中華民
    國九十六年罪犯減刑條例業經立法院96年6月15日三讀通過
    ，定於96年7月16日施行，被告犯罪時間在96年4月24日以前
    ，所犯為毒品危害防制條例第10條第1項、第2項之罪，合於
    減刑條件，原審未及審酌同條例規定減其宣告刑；又扣案甲
    基安非他命包裝袋及殘存甲基安非他命之吸食器，無不能與
    甲基安非他命析離之理，原判決併諭知沒收銷燬之，均有未
    洽。被告以原判決量刑過重為由上訴，雖無理由，惟原審判
    決既有上開可議之處，即屬無可維持，應由本院撤銷改判。
    審酌被告坦承犯行、態度良好，且施用毒品犯行，係對自我
    身心健康之自戕行為，而非對於他人權益之侵害，惟被告早
    自89年間起即有施用毒品行為，歷經觀察勒戒、強制戒治、
    不起訴處分、起訴、判處罪刑並執行，仍不能醒悟悔改，甚
    至於假釋期間再犯施用毒品之罪，無視於毒品對於自身健康
    之戕害及國家對於杜絕毒品犯罪之禁令，復有傷害、竊盜、
    毀損、違反槍砲彈藥刀械管制條例等犯罪紀錄，素行不良，
    並其智識程度、生活狀況等一切情狀，分別量處如主文第二
    項所示之刑，並依中華民國九十六年罪犯減刑條例第二條第
    一項第三款規定，減其刑期二分之一，及定應執行刑，以資
    懲儆。扣案之甲基安非他命1包（淨重0.0937公克)除包裝袋
    外，及吸食器2支上殘留之甲基安非他命，依毒品危害防制
    條例第18條第1項前段諭知沒收銷燬之（驗前淨重0.0959公
    克，超過0.0937公克部分，既因鑑定而不存在，毋庸諭知沒
    收銷燬）；甲基安非他命包裝袋一個及吸食器2支係被告所
    有供犯本罪之用，業據被告供認明確，均沒收 (本案實際查
    扣之吸食器有3支，除2支完好曾供被告施用甲基安非他命，
    應予沒收外，另1支業已破損，無從使用，被告亦供稱未曾
    使用，經鑑定結果，其內並無甲基安非他命成份，足認非供
    被告犯罪之用，不予宣告沒收，附此敘明)。
據上論斷，依刑事訴訟法第369條第1項前段、第364條、第299條
第1項前段，毒品危害防制條例第10條第1項、第2項、第18條第
1項前段，刑法第11條、第47條第1項、第51條第5款、第38條第
1項第2款，中華民國九十六年罪犯減刑條例第2條第1項第3款、
第7條、第8條第1項、第10條第1項，判決如主文。
本案經檢察官乙○○到庭執行職務。
中　　華　　民　　國　　96　　年　　8　　月　　15 　　日
               刑事第九庭    審判長法　官  陳  筱  珮
                                   法　官  趙  春  碧
                                   法　官  康  應  龍
上列正本證明與原本無異。
施用第一級毒品部分得上訴，施用第二級毒品部分不得上訴。
如不服本判決應於收受送達後十日內向本院提出上訴書狀，其未
敘述上訴之理由者並得於提起上訴後十日內向本院補提理由狀（
均須按他造當事人之人數附繕本）「切勿逕送上級法院」。
                                   書記官  廖  次  芬
中　　華　　民　　國　　96　　年　　8 　　月　　16　　日
附錄：本案論罪科刑法條全文
毒品危害防制條例第10條第1項、第2項。
施用第一級毒品者，處6月以上5年以下有期徒刑。
施用第二級毒品者，處3年以下有期徒刑。
